【裁判字號】    98,交上訴,730
【裁判日期】    980924
【裁判案由】    公共危險等
【裁判全文】
臺灣高等法院臺南分院刑事判決       98年度交上訴字第730號
上  訴  人
即  被  告  乙○○
上列上訴人因公共危險等案件，不服臺灣嘉義地方法院九十八年
度交訴字第三六號中華民國九十八年六月八日第一審判決（起訴
案號：臺灣嘉義地方法院檢察署九十八年度偵字第三一三二號）
，提起上訴，本院判決如下：
    主  文
上訴駁回。
    事  實
一、乙○○於民國九十八年四月七日晚上十時前某時許，在嘉義
    縣番路鄉江西村之快樂歌友會店內，飲酒後，知悉其已精神
    狀況不佳反應較慢，無法為安全駕駛，竟仍駕駛車牌號碼71
    01-LU號自用小客車，從上揭地點出發，沿嘉義縣番路鄉縣
    道嘉159甲線公路由西向東直行，往嘉義縣番路鄉半天岩方
    向行駛，嗣於同日晚上十時許，駕車行經同路段十點九公里
    處，本應注意駕駛人飲用酒類後，其吐氣所含酒精濃度超過
    每公升０‧二五毫克即不得駕車，且汽車行駛時，在劃有快
    慢車道分隔線之道路行駛，除起駛、準備轉彎、準備停車或
    臨時停車，不得行駛慢車道，又在同一車道行駛時，除擬超
    越前車外，後車與前車之間應保持隨時可以煞停之距離，並
    應注意車前狀況，隨時採取必要之安全措施，而依當時情形
    ，天候晴、夜間有照明光線、路面鋪裝柏油且乾燥無缺陷、
    無障礙物、視距良好等情況，又無不能注意之情事，竟疏於
    注意及此，貿然於酒後駕車行駛慢車道自後追撞道路正前方
    ，沿同路段亦自西往東方向行駛，依道路標線行駛於機車優
    先道，由甲○○所騎乘之車牌號碼BU9-590號機車，致甲○
    ○人車倒地，受有頭部外傷、頭皮血腫及腦震盪等傷害；詎
    乙○○駕駛該自小客車肇事致人受傷後，竟心生恐懼，未停
    留現場協助救護以將傷者送醫治療，亦未立即報警或採取其
    他救護措施，即駕駛該汽車逃離現場。嗣經警方據報到場處
    理，訪查目擊證人、調閱現場路口監視系統發現乙○○涉有
    上開犯罪嫌疑；警方並於隔日凌晨０時五十分許，至乙○○
    址設在嘉義縣竹崎鄉坑頭村檳榔宅7號之住處外攔檢之，詎
    乙○○非但未停車受檢，甚且急駛該車離開後；再經警方於
    同日凌晨一時卅分許，至乙○○上開住處，查獲、逮捕乙○
    ○及已更換車身左側前輪胎之肇事汽車一輛，並施以交通稽
    查，現場測得乙○○呼氣所含酒精濃度為0.89MG/L。
二、案經甲○○訴由嘉義縣警察局中埔分局報告臺灣嘉義地方法
    院檢察署檢察官偵查起訴。
    理  由
一、本件上訴人即被告乙○○所涉犯者為刑法第一百八十五條之
    三、第一百八十五條之四、第二百八十四條第一項前段等罪
    ，均非死刑、無期徒刑、最輕本刑為三年以上有期徒刑之罪
    或高等法院管轄第一審案件。於原審及本院行準備程序時，
    被告就被訴事實均認罪（原審卷第十三頁；本院卷第廿五頁
    、第廿六頁），經告知簡式審判程序之旨，並聽取檢察官及
    被告之意見後，原審依刑事訴訟法第二百七十三條之一第一
    項之規定裁定進行簡式審判程序（原審卷第十六頁）。被告
    於本院審理程序期日，就被訴之事實當庭認罪，且經檢察官
    同意，本院裁定適用簡式審判程序，有本院九十八年九月十
    日審判筆錄在卷可憑（本院卷第三四頁）。故本件簡式審判
    程序之證據調查，依刑事訴訟法第二百七十三條之二之規定
    ，不受同法第一百五十九條第一項、第一百六十一條之二、
    第一百六十一條之三、第一百六十三條之一及第一百六十四
    條至第一百七十條規定之限制，合先敘明。
二、訊據被告乙○○對上開犯罪事實均坦承不諱，核與證人陳明
    順、邱聖霖於警詢中證述（警卷第七至十頁）、證人黃振中
    、甲○○於偵查中證述（偵查卷第十七至十八頁、第廿三至
    廿四頁）之情節均相符，此外復有道路交通事故現場圖一紙
    、道路交通事故調查報告表（一）（二）各一張、被告酒精
    測定紀錄表一紙、刑法第一百八十五條之三案件測試觀察紀
    錄表一紙、現場及肇事車輛相片十一張、財團法人天主教聖
    馬爾定醫院診斷證明書一紙、永聯汽車保養廠維修工作單一
    張在卷可資佐證（警卷第十一頁、第十三至十八頁、第廿至
    廿五頁；偵查卷第十九頁），被告之自白與事實相符，應可
    採信，故本件被告犯行洵堪認定，應依法論科。
三、按刑法上所謂「服用酒類不能安全駕駛動力交通工具」，觀
    察重點在於酒精對駕駛人在交通工具高速動力運轉狀況下維
    持身心整體應變能力的影響，而酒精對於人體的影響，在經
    驗科學上並不限於徹底麻醉身心，當血液酒精濃度（一般為
    呼氣酒精濃度的二百倍到二百三十倍）過高而造成酒精中毒
    時，即使只是每分公升一百毫克（換算呼氣酒精濃度約為每
    公升０‧五毫克）也已足可影響駕駛安全。關於這項自然科
    學上所肯定的客觀實驗數據，法務部曾於八十八年五月十日
    邀集行政院衛生署、中央警察大學等相關專業機構研商確認
    ，並取呼氣酒精濃度每公升０‧五五毫克的近似數值為個案
    事實認定參考，以法88檢字第1669號函行文所屬機關供作刑
    事訴追依據，所採測定基準並不違背公眾周知的經驗法則。
    本案被告乙○○呼氣中酒精濃度為警查獲時經測得為每公升
    ０‧八九毫克，而其肇事時點距上開為警查獲時，已有三小
    時有餘，足見已逾越上開數值甚多，而參諸卷附引自駱宜安
    所著刑事鑑識學第三百九十二頁「人體呼氣酒精濃度與症狀
    表」及中央警察大學蔡忠志研製「酒精濃度與肇事率之關係
    」所示，依被告呼氣酒精濃度，通常已有精神錯亂、平衡感
    受損、言詞不清、定向力障礙及感覺障礙之症狀，其肇事率
    更為一般常人之五十倍以上，再參酌被告駕車自後追撞告訴
    人騎乘機車情事，被告顯係不能安全駕駛動力交通工具。
四、按汽車駕駛人飲用酒類或其他類似物後其吐氣所含酒精濃度
    超過每公升０‧二五毫克以上者，不得駕車，次按四輪以上
    汽車在劃有快慢車道分隔線之道路行駛，除起駛、準備轉彎
    、準備停車或臨時停車，不得行駛慢車道，又按汽車在同一
    車道行駛時，除擬超越前車外，後車與前車之間應保持隨時
    可以煞停之距離，應注意車前狀況，並隨時採取必要之安全
    措施，道路交通安全規則第一百十四條第二款、第九十五條
    第二項、第九十四條第一項、第三項分別定有明文。被告駕
    駛汽車行駛於道路，自應注意遵守上開規定，而依卷附道路
    交通事故調查表(一)所載，當時夜間有照明，柏油路面無缺陷
    、無障礙物、視距良好等情況，並無不能注意之情事，被告
    竟酒後駕車貿然行駛慢車道並自後追撞告訴人所騎乘之機車
    ，致告訴人受有前開傷害，被告顯有過失。又被告過失行為
    與告訴人之受傷結果間，具有相當因果關係。
五、核被告乙○○所為，係犯刑法第一百八十五條之三之不能安
    全駕駛動力交通工具罪、同法第二百八十四條第一項前段之
    過失傷害罪，及同法第一百八十五條之四之肇事致人傷害逃
    逸罪。被告所犯上開三罪間，犯意各別，行為不同，應予分
    論併罰。被告酒醉駕車因而致人受傷，所犯過失傷害罪，應
    依道路交通管理處罰條例第八十六條第一項之規定，加重其
    刑。
六、原審法院認被告罪證明確，適用刑法第一百八十五條之三、
    第一百八十五條之四、第二百八十四條第一項前段、第五十
    一條第五款，道路交通管理處罰條例第八十六條第一項，刑
    法施行法第一條之一第一項、第二項前段規定，審酌被告並
    無任何犯罪前科紀錄，素行尚稱良好，國中畢業之智識程度
    ，酒駕造成用路人危險之程度，且已發生實害，對肇事須負
    全部之責任，告訴人所受之傷勢及損害，肇事逃逸所生之危
    險性及犯後坦承、尚未與告訴人達成民事和解賠償告訴人等
    情狀，分別就不能安全駕駛動力交通工具罪處有期徒刑二月
    、過失傷害罪處有期徒刑五月、犯肇事致人傷害逃逸罪處有
    期徒刑八月，並定應執行刑為有期徒刑一年。認事用法俱無
    不合，量刑亦稱妥適，被告上訴意旨以判刑過重且請求給予
    緩刑機會而指摘原判決不當云云，本院以被告未遵守道路交
    通安全規則而酗酒達不能安全駕駛動力交通工具之程度仍駕
    車上路以致肇事，肇事後復未協助救護、旋即逃逸，罔顧他
    人生命、身體之安全，惡性非輕，且迄未與被害人和解等情
    ，其上訴理由自無可取，為無理由，應予駁回。
據上論結，應依刑事訴訟法第三百六十八條，判決如主文。
本案經檢察官劉得鉦到庭執行職務。
中    華    民    國    98    年    9     月    24    日
                  刑事第六庭    審判長法  官    董武全
                                      法  官    林英志
                                      法  官    沈揚仁
以上正本證明與原本無異。
肇事逃逸部分如不服本判決應於收受送達後10日內向本院提出上
訴書狀，其未敘述上訴理由者，並得於提起上訴後10日內向本院
補提理由書（均須按他造當事人之人數附繕本）「切勿逕送上級
法院」。
其餘部分不得上訴。
                                      書記官    廖文靜
中    華    民    國    98    年    9     月    25    日
附錄：本判決論罪科刑條文
刑法第185條之3：
服用毒品、麻醉藥品、酒類或其他相類之物，不能安全駕駛動力
交通工具而駕駛者，處1年以下有期徒刑、拘役或科或併科15萬
元以下罰金。
刑法第185條之4：（肇事遺棄罪）
駕駛動力交通工具肇事，致人死傷而逃逸者，處6月以上5年以下
有期徒刑。
刑法第284條第1項：（過失傷害罪）
因過失傷害人者，處6月以下有期徒刑、拘役或5百元以下罰金，
致重傷者，處1年以下有期徒刑、拘役或5百元以下罰金。


司法院資訊處製作；財團法人民間司法改革基金會備份。
